臺灣臺南地方法院民事判決
110年度重訴字第70號
原      告  黃麗美  
訴訟代理人  包黃金葉
被      告  高明娟  


兼上列一人
訴訟代理人  高銘彬  


上列當事人間請求塗銷所有權移轉登記事件，經本院於民國110
年8月27日言詞辯論終結，判決如下：
    主      文
原告之訴駁回。
訴訟費用由原告負擔。
    事實及理由
一、原告起訴主張：伊係被告高明娟、高銘彬(下逕稱其名)母親
    ，伊的印章、身分證、京城銀行開元分行帳戶的存簿都寄放
    在高明娟處。詎被告2人未經伊同意，利用伊視障、不識字
    ，偷偷將伊所有如附表所示不動產(下合稱系爭不動產)、於
    附表所示時間，以買賣或贈與為原因，變更登記為被告2人
    自己所有，侵害原告權利，爰依侵權行為損害賠償之法律關
    係，請求被告2人撤銷系爭不動產之所有權移轉行為，塗銷
    系爭不動產所有權登記等語。並聲明：被告2人就系爭不動
    產所為之所有權移轉行為應予撤銷，並應塗銷系爭不動產所
    有權登記(見補字卷第17、18頁)。
二、被告方面：
　㈠原告為被告2人母親，其因賭博積欠龐大債務後一走了之，諸
    多債權人上門要債，討債公司更到家裡來押被告2人父親，
    被告2人不斷幫原告處理債務。嗣98年4月間，兩造商討後合
    意由原告將附表編號2至5所示房地，分別以新臺幣(下同)25
    0萬元出售予被告2人，被告2人再分別向第三信用合作社貸
    款250萬元後，先清償原告以上開房地所為之抵押借款餘額1
    ,870,635元、1,953,586元，再將629,425元、546,474元匯
    至原告設於京城銀行開元分行帳戶，原告之京城銀行開元分
    行帳戶存簿、印章均由原告自己保管。98年6月間，高銘彬
    再另向合作金庫銀行借貸100萬元後，將其中80萬元代原告
    清償伊積欠訴外人李佳蓉之80萬元，餘款20萬元則代原告清
    償伊積欠他人之債務，原告乃同意將附表編號1土地贈與予
    高銘彬。
　㈡系爭不動產所有權移轉登記均經原告同意，原告方提供辦理
    過戶所需之印鑑證明、印鑑章及所有權狀等資料予代書黃文
    彪辦理，故原告指訴被告2人未經其同意辦理過戶，顯與事
    實不符。又原告前亦以相同事由，向臺灣臺南地方檢察署(
    下稱臺南地檢署)對被告2人提起偽造文書之告訴，被告2人
    業經臺南地檢署108年度偵字第7631號、臺南高等檢察署臺
    南檢察分署110年度上聲議字第206號為不起訴處分確定(下
    合稱系爭刑事前案)。
　㈢被告2人每月提供原告約12,000元不等之生活費，但原告又表
    示伊積欠賭債，要求高明娟協助清償，高明娟無法應允，原
    告方提出本件訴訟，動機可議。另系爭不動產係在98年間辨
    理所有權移轉登記，距今已逾10年，苟原告不同意，豈有拖
    延至今始行提出告訴之理，益證原告所言不實。並聲明：原
    告之訴駁回。
三、得心證之理由：
　㈠按侵權行為之成立，須行為人因故意過失不法侵害他人權利
    ，亦即行為人須具備歸責性、違法性，且不法行為與損害間
    有因果關係，始能成立。又主張侵權行為損害賠償請求權之
    人，對於侵權行為之成立要件應負舉證責任(民事訴訟法第2
    77條前段參照)，且負舉證責任之當事人，須證明至法院就
    該待證事實獲得確實之心證，始盡其證明責任（最高法院10
    6年度台上字第2062號判決意旨參照）。
　㈡經查：
　⒈原告主張系爭不動產於附表所示時間，以買賣或贈與為原因
    ，移轉登記為被告2人所有乙節，為兩造所不爭執，並有本
    院依職權向臺南市東南地政事務所調取之系爭不動產移轉登
    記全卷資料(見重訴卷第59至108頁)可稽，固堪信為真。惟
    原告就系爭不動產之移轉登記，係被告2人未經伊同意所為
    乙節，既為被告2人所否認，則依上說明，原告自應負舉證
    責任，然原告就此未提出任何證據以實其說，已難憑採。況
    原告前於108年間以本件主張之事實，對被告2人提起刑事告
    訴，系爭刑事前案亦為被告2人不起訴處分確定乙節，有本
    院依職權調取之系爭刑事前案卷宗可佐，是本件依原告所提
    證據，實難遽認被告2人未經原告同意，將系爭不動產移轉
    登記為自己所有。
　⒉又私文書經本人或其代理人簽名、蓋章者推定為真正；依法
    律之規定，有使用文字之必要者，得不由本人自寫，但必須
    親自簽名；如有印章代簽名者，其蓋章與簽名生同等之效力
    ，民事訴訟法第358條第1項、民法第3條第1項、第2項分別
    定有明文。是簽名或蓋章，二者有其一，即足發生效力，不
    以同時簽名、蓋章為限（最高法院72年度台上字第474號、8
    7年度台上字第1322號判決意旨參照）。另私人之印章，由
    自己使用為常態，被人盜用為變態，主張變態事實之當事人
    ，自應就此印章被盜用之事實負舉證責任，且蓋章與簽名生
    同等之效力（最高法院96年度台上字第1616號判決意旨參照
    ）。被告2人為原告子女，兩造於附表所示時間，將系爭不
    動產以買賣或贈與為原因，自原告移轉登記予被告2人乙情
    ，業如上述，而依系爭不動產移轉登記全卷資料(見重訴卷
    第59至108頁)，系爭不動產所有權移轉契約書上均係蓋用原
    告印鑑章，原告既主張印鑑章係遭被告2人盜用云云，自應
    由原告就盜用之事實負舉證之責，然原告就此未提出任何證
    據，其此部分主張，亦無足採。
四、綜上所述，本件原告請求被告2人就系爭不動產所為之所有
    權移轉行為應予撤銷，並應塗銷系爭不動產所有權登記，均
    無理由，應予駁回。
五、本件事證已臻明確，兩造其餘攻擊防禦方法及舉證，核與本
    判決之結果不生影響，爰不另為贅論，附此敘明。
六、訴訟費用負擔之依據：民事訴訟法第78條。 
中　　華　　民　　國　　110 　年　　9 　　月　　22　　日
                  民事第三庭    法    官　王淑惠
以上正本係照原本作成。
如對本判決上訴，須於判決送達後20日內向本院提出上訴狀。
如委任律師提起上訴者，應一併繳納上訴審裁判費。
中　　華　　民　　國　　110 　年　　9 　　月　　23　　日
                                書 記 官  洪凌婷                       
附表
編號 登    記 所有權人 土地或建物坐落、門牌號碼 權利範圍      登記取得日期及原因    1 高銘彬 臺南市○區○○段000地號 98年6月9日、贈與   全部    2 高銘彬 臺南市○區○○段000地號 98年4月24日、買賣   全部    3 高銘彬 臺南市○區○○段000○號 臺南市○區○○○路0段000巷00號 98年4月24日、買賣   全部   4 高明娟 臺南市○區○○段000地號 98年4月24日、買賣   全部   5 高明娟 臺南市○區○○段000○號 臺南市○區○○○路0段000巷00號 98年4月24日、買賣   全部